# 请教陈版主，提供工程服务的模式下，时段法和时点法的判断

提问人：Euforia 时间：2023-07-06 09:56:23
请教陈版主，公司主营业务为提供工程服务，主要在一段期间内为客户提供服务，并且在客户现场提供服务。
其业务模式符合准则中关于时段法：在某一时段内履行履约义务的三个条件（ 1 、客户在企业履约的同时即取得并消耗企业履约所带来的经济利益。企业在履约过程中是持续地向客户转移企业履约所带的经济利益的，该履约义务属于在某一时段内履行的履约义务。 2 、客户能够控制企业履约过程中在建的商品。 3 、企业履约过程中所产出的商品具有不可替代用途，且该企业在整个合同期间内有权就累计至今巳完成的履约部分收取款项）中的第一点和第二点。根据准则，满足条件之一的作为时段法。
情况一：如果企业采用的是按项目核算并归集成本，在最终结算时一次性确认收入结转成本的方式。则应当认为是时段法还是时点法。（一次性确认全部收入）
情况二：如果企业在完工进度达到100%时确认收入，此时工作量基本确定，但由于结算尚未完成无法确定实际结算总金额，按工作量对应的暂估收入入账。在结算后按差额再调整收入（暂估收入与结算收入差异率基本在5%以内）。此时认为是时段法还是时点法。（分两次确认收入，第二次收入占总项目收入5%以内）
情况三：如果企业在完工进度达到100%时确认收入，由于结算尚未完成，根据历史经验，合同暂列价与最终结算金额差异率较大，在完工时工作量和金额无法确定，但在完工经客户确认时按合同约定的付款节点会收到暂列总额70%的款项，结算工作量及单价的过程涉及多方面多部门（包括客户内部和第三方）的审核及调整。完工半年后一般会与客户初步确认工作量，此时有一个初步结算金额，该金额一般与最终结算金额差异在10%以上（一般是调减）。如按此金额在完工半年后确认收入会导致最终结算时再调减10%以上的收入，且在完工时点收到的合同暂列价70%的款项，作为预收款列报合同负债，未及时确认收入。项目实际收入金额在结算后才能最终确定，完整结算周期在完工后一年到两年，故如以最终结算时点确认收入，收入滞后确认较为严重。在此情况下，是否可以在完工时按合同约定，按暂列金额的70%确认收入（此时有完工单据或其他单据支撑及双方确认70%的金额）。后作为可变对价在实际结算时确认剩余收入（因为在完工按合同暂列金额确认全部收入还是在与客户初步确认工作量时按初审金额暂估全部收入，都会在结算时有10%以上金额的重大调整）。如可以，此时应当认为是时段法还是时点法。
（分两次确认收入，后一次收入确认有20%以上比例）。
情况四：情况三的基础上，此类合同是否可以用时段法里面的合格收款权解释，在完工时可以收取合同暂列金额的70%，结算时收取剩余款项，分两段确认收入。

回答人：chenyiwei
在新收入准则下，时点法和时段法的根本区别在于商品控制权是在一段时间内连续地转移给客户，还是在一个时点一次性转移给客户。时点法和时段法并非可以任意选择，例如，不应在满足时段法适用条件的情况下仍采用时点法确认收入和成本。
情况一：属于时点法、
情形二：仍属于时点法。后续的价格调整不影响商品控制权转移时点的判断。
情形三：结算前对收入的确认和计量需遵循可变对价原则，特别是确保遵循“极可能不会发生重大转回”的限制条件。避免结算时对已确认的收入进行重大调减。
情形四：合同暂定价的70%很可能并不代表对最终结算金额的最佳估计。以此作为可变对价的最佳估计并不符合要求。建议根据以往历史经验和行业经验，合理估计最终审减比例，作为对暂估收入的合理计量基础。